臺灣桃園地方法院刑事判決　　　　　　　　　　　　八十九年度訴字第一四九一號
　　公　訴　人　臺灣桃園地方法院檢察署檢察官
　　被　　　告　丁○○
　　指定辯護人　本院公設辯護人　丙○○
右列被告因偽造有價證券等案件，經檢察官提起公訴（八十九年度偵字第一五一二二
號），本院判決如左：
    主  文
丁○○無罪。
    理  由
一、公訴意旨略以：被告丁○○於民國八十八年十月初某日，在臺中市○○路一處咖
    啡廳，明知綽號「大頭」之不詳姓名年籍男子所持有之發票人為柯宮銜，付款人
    臺中商業銀行總行營業部，帳號三○四五之九號，票號0000000號，已蓋
    妥柯宮銜印章之空白支票一紙，係來路不明之支票（該紙支票為柯宮銜所有，於
    八十一年七月二十二日，在臺中市○○路土地代書事務所發現被竊），竟仍以新
    臺幣（下同）三千元之代價，向「大頭」購得該紙支票，旋於同年十月十一日，
    在桃園市黃金海岸西餐廳，將該紙支票交付不知情之乙○○作為償還向乙○○借
    款之用，並告知乙○○在三萬元之額度內，可由安某自由開立金額使用，且立證
    明書一紙交乙○○收執，使乙○○不知該紙支票為丁○○購得之來路不明贓物，
    於同年十一月十八日，在桃園市○○街二九八號二樓「富麗華夜總會」消費後，
    於該紙支票上填具一萬二千元面額，交付作為消費付款之用，因認被告涉有刑法
    第三百四十九條第二項之故買贓物罪嫌及同法第二百零一條第一項之偽造有價證
    券罪嫌。
二、按犯罪事實應依證據認定之，無證據不得推定其犯罪事實，又不能證明被告犯罪
    者，應諭知無罪之判決，刑事訴訟法第一百五十四條、第三百零一條第一項分別
    定有明文。又刑事訴訟法上認定犯罪事實所憑之證據，雖不以直接證據為限，間
    接證據亦包括在內，然無論直接或間接證據，其為訴訟上之證明，須於通常一般
    之人均不致有所懷疑，而得確信其為真實之程度者，始得據為有罪之認定，倘其
    證明尚未達到此一程度，而有合理性懷疑之存在時，即無從為有罪之認定（最高
    法院七十六年台上字第四九八六號判例意旨參照）。
三、公訴意旨認被告涉有前揭犯行，無非係以被告於偵訊中坦承向「大頭」以三千元
    購買前開支票，再交付乙○○作為還款之用，並囑乙○○得於三萬元之額度內開
    立支票使用之情、及證人乙○○及甲○○之供述、卷附被告出具予乙○○之證明
    書影本乙紙為據。訊之被告堅決否認有上述犯行，辯稱：前開支票並非伊交給乙○○，當時伊出車禍無法工作，乙○○叫伊出偵查庭叫伊那樣說並給伊一萬元，
    證明書是乙○○說寫沒關係，在邱正明律師處由乙○○抄給伊寫的，伊從未曾見
    過該張支票等語。經查：
（一）上開支票確為柯宮銜所有，於八十一年七月二十二日，在臺中市○○路土地代
      書事務所內發現空白支票遭竊乙節，業據柯宮銜於警訊中陳述明確，並有票據
      掛失止付通知書影本、掛失止付票據提示人資料查報表影本及該紙支票正反面
      影本、退票理由單影本各乙紙附卷為憑，固堪認前開支票係遭竊之空白支票無
      訛。
（二）被告雖曾於八十九年九月二十八日第一次偵訊中坦承：前開支票係伊交付乙○○，一位外號大頭男子，約四十多歲人拿給伊的，在八十八年十月初給伊，伊
      問大頭有無票，伊欲拿票付舞廳酒錢云云（見八十九年度他字第十一頁背面）
      ，惟徵諸被告第一次接受偵訊之時間係在乙○○二度接受偵訊（八十九年四月
      十五日、八十九年五月二十五日）並向檢察官提出證明書之後，且其前開自白
      稱欲拿票付舞廳酒錢云云，顯有附和乙○○嗣簽發前開空白支票以支付富麗華
      夜總會酒款之情，而被告於本院訊問時既供稱從未曾交付支票予乙○○，則究
      竟被告前開偵訊中之自白與證人乙○○所述是否實在，即為本案之重點。
  １、證人乙○○雖於八十九年四月十五日第一次偵訊時供稱：是丁○○欠伊錢，約
      「四萬元」，拿票給伊，說不能開超過「四萬元」，若所開金額不足四萬，會
      再補給伊，約在八十八年十月左右，丁○○在黃金海岸西餐廳交予伊云云（八
      十九年偵字第三八０七號卷第三十七頁），該次偵訊時乙○○完全未提及丁○○有當場簽立證明書予伊之情節；惟其於八十九年五月二十五日第二次偵訊時
      ，卻提出內容為：「茲有丁○○積欠本人乙○○新台幣肆萬元正未還，以票據
      台中商銀票主柯宮銜之空白支票壹張交付，並囑吩於新台幣『三萬元』內可簽
      發，餘款爾後結算．．」之證明書（附於八十九年偵字第七三五０號卷第二十
      頁）為證；另其於本院訊問時卻稱：被告向伊借「三萬元」云云（見本院九十
      年七月四日訊問筆錄），其前後述齟齬矛盾，是否實在實值堪疑。
  ２、證人乙○○於本院九十年十一月二十一日訊問時與被告對質時稱：伊於八十九
      年間案發時警局傳訊伊時，有去找邱正明律師研究過，僅去找邱正明律師一次
      ，並未曾與被告共同至邱正明律師處云云；惟被告係供稱：伊頭一次去邱正明
      律師處就是乙○○帶伊去的等語（本院九十年十一月二十一日訊問筆錄），經
      本院傳訊證人邱正明，其證稱：乙○○為此案去找伊最少二次，乙○○第一次
      去找伊係因此支票案被約談後，伊有告訴乙○○要清楚交待支票來源，丁○○
      第一次去找伊是乙○○帶他去的，在檢察官傳訊乙○○之後，二人一同去，乙○○尚且問伊如果丁○○承擔案子，會受到法律上什麼制裁，證明書是乙○○
      與丁○○一起到事務所後伊才見到，丁○○被起訴後，曾到伊辦公室哭泣，告
      訴伊是替乙○○擔罪等語（見本院九十年十一月二十九日訊問筆錄），徵之前
      述證人邱正明之證詞，顯與被告所辯較為相符，足見被告所述較為可採。
  ３、本院於九十年七月四日當庭訊問被告及乙○○二人是否願測謊，二人均稱願意
      ，但於測謊日乙○○卻未前去測謊，迨本院於九十年十月二十三日再次傳訊乙○○，訊問乙○○是否願去測謊，其先稱願意，於製作完訊問筆錄後，卻又向
      法院表示不願去測謊之情，有本院九十年七月四日、九十年十月二十三日二次
      訊問筆錄附卷可稽，衡之乙○○上述不欲測謊之情，及被告丁○○前往法務部
      調查局測謊後，對於其未向大頭購買支票，未將票交付乙○○乙節並無情緒波
      動之反應，研判未說謊之測謊結果（見法務部調查局鑑定通知書九十陸三字第
      九００四六二一三號），益證被告前開所辯應屬實在。
（三）證人甲○○雖於警訊時證稱：伊當時坐在鄰桌，親眼看到丁○○交付一張支票
      給乙○○，伊有聽到丁○○向乙○○說：「我欠你『三、四萬元』，沒錢還你
      ，這張票給你用，但金額填寫時不要超出三萬元」云云（見八十九年度偵字第
      七三五０號卷第十頁至第十頁背面）；另其於偵訊時雖亦證稱：當天乙○○告
      訴伊丁○○欠伊約「三、四萬」，丁○○未說票何來，但有說票不要開超過三
      萬元，不足部分再補給乙○○云云，雖係附和乙○○之供詞（見同前偵卷第十
      七頁），惟核與前述乙○○於八十九年四月十五日第一次偵訊時供稱：丁○○
      欠伊約「四萬元」，拿票時說不能開超過「四萬元」，若所開金額不足四萬，
      會再補給伊云云，二人所述已難謂相符；而證人甲○○屢經本院傳拘均未到庭
      ，徵之被告供稱甲○○與乙○○係好友，二人關係匪淺，且證人甲○○接受警
      偵訊問之時間（八十九年五月四日、八十九年五月二十五日）均在乙○○初次
      偵訊（八十九年四月十五日）之後；再參以證人甲○○證稱：伊於西餐廳內「
      恰好」坐在乙○○「鄰桌」，此已啟人疑竇，且其於鄰桌，尤特別撥暇去聆聽
      乙○○與丁○○間之對話，亦有違常情，其證詞既有如上述可疑之處，顯不足
      為不利於被告之證據。
（四）綜上，公訴人所依憑之證據，不足為被告有罪之認定，此外，復查無其他積極
      證據足證被告有前開公訴人所指述之犯行，揆諸前開判例意旨，自應對被告為
      無罪之諭知。
四、至本件證人乙○○所涉偽造有價證券罪嫌，宜由臺灣桃園地方法院檢察署另行偵
    辦。
據上論斷，應依刑事訴訟法第三百零一條第一項，判決如主文。
本案經檢察官林良蓉到庭執行職務
中        華        民        國    九十一    年    五    月  二十九    日
                                  臺灣桃園地方法院刑事第六庭
                                          法  官   林  曉  芳
右正本證明與原本無異。
如不服本判決，應於判決送達後十日內向本院提出上訴狀( 應附繕本 )，上訴於
臺灣高等法院。
                                          書記官   巫  孟  蓉
中        華        民        國    九十一    年    六    月     三     日
